【裁判字號】    98,交聲,403
【裁判日期】    981215
【裁判案由】    違反道路交通管理處罰條例聲明異議
【裁判全文】
臺灣基隆地方法院交通事件裁定         98年度交聲字第403號
移送機關即
原處分機關  交通部公路總局臺北區監理所基隆監理站
聲明異議人
即受處分人  甲○○
上列聲明異議人即受處分人因違反道路交通管理處罰條例案件，
對於交通部公路總局臺北區監理所基隆監理站中華民國98年10月
28日所為之處分（原處分案號：基監字第裁42-ZIA034429號），
聲明異議，本院裁定如下：
    主  文
異議駁回。
    理  由
一、原處分意旨略以：聲明異議人即受處分人甲○○（下稱異議
    人）於民國98年6 月5 日上午9 時36分許，駕駛其所有之39
    92-EG 號自用一般小客車，在國道3 號南向6.2 公里處，因
    行車速度超過規定最高速限（90公里）之限制，經國道公路
    警察局第九警察隊七堵小隊（下稱舉發單位）執勤員警以移
    動式雷射測速照相儀器測得超速21公里（限速90公里、行速
    111 公里，超過規定之最高限速20公里以上未滿40公里）違
    規，認異議人有違反道路交通管理處罰條例第33條第1 項第
    1 款規定之行為逕行掣單舉發（內政部警政署國道公路警察
    局98年6 月29日公警局交字第ZIA034429 號）。嗣異議人於
    應到案日期前（98年7 月29日）之98年7 月15日，向交通部
    公路總局臺北區監理所基隆監理站（下稱原處分機關）提起
    申訴，原處分機關函請舉發單位調查結果，仍認異議人有上
    開違規行為，乃依前揭道路交通管理處罰條例第33條第1 項
    第1 款、第63條第1 項第1 款（裁決書漏載第1 款）之規定
    及違反道路交通管理事件統一裁罰基準及處理細則第41條、
    第43條、第44條及第67條等規定，於98年10月28日以基監字
    第裁42-ZIA034429號裁決書，裁處異議人罰鍰新臺幣（下同
    ）3,500 元，並記違規點數1 點。
二、聲明異議意旨略以：異議人雖於上開時、地，有駕駛前開車
    輛經舉發單位值勤員警以移動式雷射測速照相儀器測得行車
    速度111 公里，認有超速之違規行為，而逕行掣單舉發，然
    (一)舉發單位之測量設備是否準確，是否有定期校正檢驗合格
    ，均未提出具體證明；(二)依據舉發單位提供之採證照片，其
    前後車輛間距離近，如何判定為異議人超速違規？又倘若伊
    有超速事實，其前方之車輛亦應超速，卻未被取締，實不符
    合公平正義原則；(三)再者，該路段「常有測速照相」告示牌
    之豎立是否符合道路交通管理處罰條例第7 條之2 第3 項之
    法定設置距離範圍內不無疑義？爰為此聲明異議云云。
三、按汽車行駛高速公路及快速公路，應依速限標誌指示，高速
    公路及快速公路交通管制規則第5 條第1 項前段定有明文。
    又按汽車行駛於高速公路、快速公路或設站管制之道路，不
    遵使用限制、禁止、行車管制及管理事項之管制規則而有行
    車速度超過規定之最高速限或低於規定之最低速限者，處汽
    車駕駛人3,000 元以上6,000 元以下罰鍰；汽車駕駛人有上
    開情形，除依原條款處罰外，並記違規點數1 點，道路交通
    管理處罰條例第33條第1 項第1 款、第63條第1 項第1 款亦
    定有明文。
四、經查：
  (一)異議人駕駛其所有車牌號碼3992-EG 號自用一般小客車於98
    年6 月5 日上午9 時36分許行經國道3 號南向6.2 公里處，
    為移動式雷射測速照相儀器測得時速111 公里，超速21公里
    乙節，有原舉發單位即內政部警政署國道公路警察局公警局
    交字第ZIA034429 號舉發違反道路交通管理事件通知單暨採
    證照片、裁決書各1 份在卷可稽，而本件員警所使用之雷射
    測速儀器（器號UX019098）業經經濟部標準檢驗局於97年12
    月22日檢定合格（有效期限至98年12月31日），其合法性及
    適用性均合乎檢驗及使用規範，亦有內政部警政署國道公路
    警察局第九警察隊98年11月24日公警九交字第0980907328號
    函暨所附之經濟部標準檢驗局97年12月22日出具之雷射測速
    儀檢定合格證書1 紙在卷可佐，是異議人於上開時間、路段
    超速行駛之違規事實，應堪認定。
  (二)異議人雖辯稱：採證照片上前後車輛間距離近，如何判定為
    異議人超速違規云云。惟按雷射測速原理是以雷射光束先後
    發射與接收後，通過高速運算計算時間與距離，其精確程度
    高過雷達測速器，目前已被廣泛運用於醫學甚至軍事上之各
    種武器（如雷射引導之飛彈），且雷射測速器只能鎖定一個
    測速目標，確認違規車輛亦不會有誤，不易被違規者以反偵
    測設備偵測，偵測時間僅需零點零三秒，且不需校正，可以
    連續紀錄違規超速車輛，而雷射測速技術在國內交通警察使
    用之前，在先進國家早已使用多年（參照臺灣高等法院施俊
    堯法官所著之「警察雷射測速之證據能力與證明力」乙文）
    。揆諸前揭說明，雷射係屬於直線不易擴散的光束，無論車
    流量大小、旁邊是否另有他車行經，均不影響測速之準確性
    。而本件異議人車輛確係移動式雷射測速儀器鎖定之對象，
    此為異議人所不爭執（參諸前揭違規照片中異議人車輛已經
    十字鎖定即明），是異議人所駕車輛既經警方以精密之雷射
    測速儀器測得確有超速21公里之情形，且拍照存證，益徵異
    議人確有上開之違規事實無訛。
  (三)又異議人辯稱：告示牌係豎立於800 公尺以外，已超出常理
    判斷距離云云。按道路交通管理處罰條例第7 條之2 第3 項
    規定「對於前項第9 款之違規行為（即超速行駛），採用固
    定或非固定式科學儀器取得證據資料證明者，於一般道路須
    至少於100 公尺，於高速公路、快速公路須至少於300 公尺
    前，明顯標示之。」而該條之文義，所謂「至少於100 公尺
    或300 公尺前，明顯標示」，係指在固定或非固定式科學儀
    器設置定點「100 公尺」（一般道路）或「300 公尺」（高
    速公路、快速道路）前應有明顯標示，非指在「違規地點」
    。查本件係採「制高點」方式取攝違規，該取攝違規地點在
    國道3 號公路南向6 公里200 公尺處（七堵隧道外），於該
    取攝違規地點前方上游5 公里800 公尺處有豎立明顯之「前
    有測速照相」警告示牌，有內部政警政署國道公路警察局第
    九警察隊98年8 月3 日公警九交字第0980971648號函附卷可
    參，足見主管機關已盡明確告知用路人應依照道路速限標誌
    行駛，以確保交通安全之義務；且依前開函示說明，值勤員
    警拍照地點距最近的告示牌有400 公尺之遠，已符合本條例
    第3 項距離科學儀器設置定點「300 公尺前」之處，故異議
    人前揭辯詞，顯係對該條項之法文及回函有誤解之處。是本
    件異議人於上開路段超速行駛之違規行為既屬明確，已如前
    述，異議人以前情置辯，諒係卸責之詞，自不可採。
  (四)至異議人另辯稱：若伊有超速事實，其前方之車輛亦應超速
    ，卻未被取締云云。按行政行為，非有正當理由，不得為差
    別待遇，行政程序法第6 條定有明文。換言之，基於事理本
    質，相同事件固應為相同之處理，不得任意為差別之待遇，
    此即行政法上之平等原則；然在法治國家，遵守法規為每一
    國民之責任，自亦不得以他人違規行為尚未被取締，即執以
    為自己亦可以不遵守規定之適法理由，否則即曲解平等原則
    之真義，亦即人民不得主張「不法之平等」，故行政機關若
    怠於行使權限，致使人民因個案違法狀態未排除而獲得利益
    時，該利益並非法律所應保護之利益，因此其他人民不能要
    求行政機關比照該違法案例授予利益。查本件異議人未依速
    限標誌指示行駛之違規事實已臻明確，則其指摘本件舉發當
    時別有其他車輛亦有相同之違規行為而未受舉發等情，縱係
    屬實，自不能據為自身免責之依據，是異議人上開辯詞，顯
    不可採。從而，本件事證明確，異議人之違規行為堪以認定
    。
五、綜上所述，異議人確有駕駛前揭車輛行駛速度超過規定最高
    速限（超過規定之最高限速20公里以上未滿40公里）之違規
    行為，原處分機關依道路交通管理處罰條例第33條第1 項、
    第63條第1 項第1 款規定及違反道路交通管理事件統一裁罰
    基準表，裁處異議人罰鍰3,500 元，並記違規點數1 點，核
    無違法或不當之情事，聲明異議意旨僅執前詞，任意指摘原
    處分，並無理由，應予駁回。
六、據上論結，應依道路交通案件處理辦法第19條，裁定如主文
    。
中    華    民    國    98    年    12    月    15    日
                              交通法庭法  官   何怡穎
以上正本證明與原本無異
對於本件裁定如有不服，應於收受送達後5 日內，向本院提出抗
告書狀，敘述抗告之理由，抗告於臺灣高等法院。
中    華    民    國    98    年    12    月    15    日
                                      書記官  鄭梅君


司法院資訊處製作；財團法人民間司法改革基金會備份。
